臺灣新北地方法院行政訴訟判決　　　　　110年度交字第580號
 
原　　　告　張育華

被　　　告　新北市政府交通事件裁決處

代　表　人　李忠台（處長）

訴訟代理人　黃慧婷律師
 
上列當事人間因交通裁決事件，原告不服被告民國110 年7 月7
日新北裁催字第48-ZIB000000號裁決，向本院提起行政訴訟，本
院判決如下：
    主  文
一、原告之訴駁回。
二、訴訟費用新臺幣300 元由原告負擔。
    事實及理由
壹、程序方面：
    原告不服被告所為道路交通管理處罰條例第8 條之裁決而提
    起撤銷訴訟，依行政訴訟法第237 條之1 ，應適用交通裁決
    事件訴訟程序。本件因卷證資料已經明確，本院依同法第23
    7 條之7 規定，不經言詞辯論，直接裁判。
貳、實體方面：
一、爭訟概要：
    緣原告於民國（下同）109 年12月11日19時9 分許，駕駛其
    所有之車牌號碼000-0000號自用小客車（下稱系爭車輛）而
    行經國道三號高速公路木柵交流道北向入口匝道路段時，違
    規行駛非開放通行之路肩，經民眾於同年月17日檢附行車紀
    錄器錄影資料向警察機關提出檢舉，嗣經內政部警政署國道
    公路警察局第九公路警察大隊木柵分隊查證屬實，認系爭車
    輛經駕駛而有「行駛高速公路違規使用路肩」之違規事實，
    乃於110 年1 月22日填製內政部警政署國道公路警察局國道
    警交字第ZIB000000 號舉發違反道路交通管理事件通知單對
    系爭車輛之車主（即原告）予以舉發，記載應到案日期為11
    0 年3 月8 日前，並移送被告處理，原告於110 年1 月27日
    透過「交通違規申訴」系統表明為實際駕駛人並陳述不服舉
    發，復於110 年5 月5 日填具「新北市政府交通事件裁決處
    交通違規案件陳述書」陳述不服舉發。嗣被告認系爭車輛經
    駕駛而有「行駛高速公路違規使用路肩」之違規事實，乃依
    道路交通管理處罰條例第33條第1 項第9 款、第63條第1 項
    （第1 款）及違反道路交通管理事件統一裁罰基準表等規定
    ，於110 年7 月7 日以新北裁催字第48-ZIB000000號違反道
    路交通管理事件裁決書（下稱原處分），裁處系爭車輛之車
    主（即原告）罰鍰新臺幣（下同）4,000 元，並記違規點數
    1 點。原告不服，遂提起本件行政訴訟。
二、原告起訴主張及聲明：
（一）主張要旨：
   1、查原告遭民眾檢舉之行車地點應為「國道3 號北向木柵交
      流道入口匝道」，並非「國道3 號北向20.4公里處」。依
      照行政程序法第96條第1 項對於書面行政處分應記載事項
      之規定，其中第1 款第2 項（應係第1 項第2 款之誤繕）
      之事實，爰舉發違規地點有誤，依行政程序法第111 條第
      7 款規定，「有其他重大明顯瑕疵者」之行政處分應為無
      效。
   2、該路段「國道三號北向木柵交流道入口匝道」每逢上下班
      尖峰時段交通極為雍塞，匝道路口號誌處為2 線道匯入1
      線主線車道。原告行駛該路段時原在2 線道右側，轉入匝
      道時正值交通號誌變換，但左後方車輛與原告爭相進入匝
      道，造成原告無法駛入主線車道。當時因大雨而造成視線
      不佳，因此原告緩速行駛，為切入主線車道而被迫續行路
      肩。原告「並非出於故意或過失」，車輛轉入匝道後「持
      續使用方向燈示意要駛入主線車道」，後方車輛卻未能禮
      讓原告駛入主線車道，而遭後方駕駛人以行車紀錄器畫面
      檢舉。
   3、違反道路交通管理事件統一裁罰基準及處理細則第12條第
      1 項第8 款：「駕駛汽車在交通管制設施變換之處所，致
      無法即時依變換後之設施指示行駛。」，未嚴重危害交通
      安全、秩序，且情節輕微，以不舉發為適當者，舉發機關
      得對原告施以勸導，而為不予舉發之決定。
（二）聲明：原處分撤銷。
三、被告答辯及聲明：
（一）答辯要旨：
   1、原告確實有於系爭路段違規使用路肩，有採證影片可稽，
      原告對此亦不爭執，堪認違規事實存在無誤。至於原告稱
      其因與他車爭道而無法駛入主線道，不得不於路肩行駛等
      語；惟查檢舉人提供之後方行車紀錄器可證，原告於行駛
      匯入匝道當時，本有依序進入匝道並行駛於車道範圍之作
      為可能性，然原告竟基於與他車爭道之意思，於行車進入
      匝道時自訴外人之車輛右方超越後，復繼續行駛路肩而超
      越本件檢舉人之車輛，核當時之氣候雖為陰雨，然車速行
      駛緩慢、視距良好，且路面標線標示相當清楚，應無不能
      辨識系爭路段之車道與路肩分界之情形，原告因自己與他
      人爭道之事實而利用路肩連續超越2 輛車，應已具備違規
      使用之主觀犯意無誤。
   2、再者，原告既為合法考領汽車駕駛執照之人，有駕駛人基
      本資料為憑，且原告為具有正常智識程度之成年人，其對
      上述規定應知之甚詳，並應確實遵守。是原告前揭所述，
      無非單方所執之詞，委無足取。綜上所述，本件原告之訴
      為無理由。
（二）聲明：原告之訴駁回。
四、爭點：
（一）舉發違反道路交通管理事件通知單及原處分就違規地點之
      記載，是否影響其合法性？
（二）原告就本件違規事實，是否具備責任條件？
（三）本件未依原告所指違反道路交通管理事件統一裁罰基準及
      處理細則第12條第1 項第8 款之規定施以勸導，免予舉發
      ，是否違法？
五、本院的判斷：
（一）前提事實：
      爭訟概要欄所載之事實，除原告否認有違規之故意或過失
      外，其餘事實業據原告於起訴狀所不爭執，且有舉發違反
      道路交通管理事件通知單影本1 紙、交通違規申訴影本1
      份、新北市政府交通事件裁決處交通違規案件陳述書影本
      1 紙、內政部警政署國道公路警察局第九公路警察大隊11
      0 年5 月31日國道警九交字第1109702130號函影本1 紙、
      原處分影本1 紙、內政部警政署國道公路警察局第九公路
      警察大隊110 年8 月27日國道警九交字第1109004925號函
      影本1 紙、原處分影本1 紙、行向示意圖1 紙、汽車車籍
      查詢影本1 紙（見本院卷第63頁、第71頁至第73頁、第77
      頁、第83頁、第85頁、第95頁、第99頁、第111 頁）、行
      車紀錄器錄影擷取畫面5 幀（見本院卷第101 頁至第109
      頁〈單數頁〉）及檢舉違規案件明細影本1 份、行車紀錄
      器錄影光碟1 片（置於本院卷卷末存置袋）足資佐證，是
      除原告否認部分外，其餘事實自堪認定。
（二）舉發違反道路交通管理事件通知單及原處分就違規地點之
      記載，並不影響其合法性：
   1、按交通違規之地點，往往無從如「房屋」可依門牌號碼予
      以精確描述及記載，是基於兼衡受處分人之權益保障及行
      政成本之考量，如就交通違規地點之記載已足以特定該違
      規事實，且不致使受處分人產生誤認時，則縱使交通違規
      地點之記載未臻精確，亦非違法，是本件舉發違反道路交
      通管理事件通知單及原處分就「違規地點」雖均載為「國
      道3 號北向20.4公里處」，應係相對於國道三號高速公路
      主線車道之里程而為之描述，此參Google地圖1 紙（見本
      院卷第117 頁）可知，此於客觀上固可更加精確（如同「
      道路交通事故現場圖」而為測繪記載，但如此一來，則對
      質輕量多之交通違規事件而言，顯然加重過多之行政成本
      ），且由其記載並佐以本件舉發及裁決所依據之行車紀錄
      器錄影畫面，已足以特定本件違規事實之地點為何，尚不
      致產生誤認或混淆，自不影響本件舉發及原處分之合法性
      ；再者，舉發違反道路交通管理事件通知單及原處分就違
      規地點之記載，並非普通社會一般人一望即知其瑕疵，亦
      即並無「在某程度上猶如刻在額頭上般」明顯之瑕疵，故
      核無行政程序法第111 條第7 款所指之「其他具有重大明
      顯之瑕疵者」之情事，是原告執此一規定而指稱舉發違反
      道路交通管理事件通知單及原處分無效，洵屬無據。
（三）原告就本件違規事實，具備責任條件：
   1、應適用之法令：
    ⑴高速公路及快速公路交通管制規則：
      ①第2 條第1 項第1 款、第14款、第17款：
        本規則所用名詞，釋義如下：
        一、高速公路︰指其出入口完全控制，中央分隔雙向行
            駛，除起迄點外，並與其他道路立體相交，專供汽
            車行駛之公路。
        十四、匝道︰指交流道中為加減速車道及主線車道與其
              他道路間之連接部分。
        十七、路肩︰指設於車道之外側，路面邊線與護欄或邊
              溝間之部分。
      ②第9 條第1 項第2 款：
        汽車行駛高速公路及快速公路，不得有下列行為：
        二、在路肩上行駛，或利用路肩超越前車或倒車。
    ⑵道路交通管理處罰條例第7 條之 1：
      對於違反本條例之行為者，民眾得敘明違規事實或檢具違
      規證據資料，向公路主管或警察機關檢舉，經查證屬實者
      ，應即舉發。但行為終了日起逾七日之檢舉，不予舉發。
    ⑶道路交通管理處罰條例第33條第1 項第9 款：
      汽車行駛於高速公路、快速公路或設站管制之道路，不遵
      使用限制、禁止、行車管制及管理事項之管制規則而有下
      列行為者，處汽車駕駛人新臺幣3,000 元以上6,000 元以
      下罰鍰：
      九、未依規定使用路肩。
    ⑷道路交通管理處罰條例第63條第1 項第1 款：
      汽車駕駛人有下列各款所列條款之一者，除依原條款處罰
      鍰外，並予記點：
      一、有第三十三條第一項、第二項、第三十八條第一項、
          第四十條、第四十五條、第四十七條第一款至第三款
          、第四十八條、第四十九條或第六十條第二項第一款
          、第二款情形之一者，各記違規點數一點。
    ⑸行政罰法第7 條第1 項：
      違反行政罰上義務之行為非出於故意或過失者，不予處罰
      。
    ⑹按「本細則依道路交通管理處罰條例第九十二條第四項規
      定訂定之。」、「處理違反道路交通管理事件之程序及統
      一裁罰基準，依本細則之規定辦理。前項統一裁罰基準，
      如附件違反道路交通管理事件統一裁罰基準表。」，違反
      道路交通管理事件統一裁罰基準及處理細則第1 條、第2
      條第1 項、第2 項分別亦有明定，是違反道路交通管理事
      件統一裁罰基準及處理細則即係基於法律之授權所訂定，
      而該處理違反道路交通管理事件之統一裁罰基準（即「違
      反道路交通管理事件統一裁罰基準表」）已考量「違反事
      件」、「法條依據」、「法定罰鍰額度或其他處罰」、「
      違規車種類別或違規情節」、「期限內繳納或到案聽候裁
      決者」、「逾越應到案期限30日內，繳納罰鍰或到案聽候
      裁決者」、「逾越應到案期限30日以上60日以內，繳納罰
      鍰或到案聽候裁決者」、「逾越應到案期限60日以上，繳
      納罰鍰或逕行裁決處罰者」等因素，作為裁量之標準，並
      未違反授權之目的及裁量權之本質，是其不僅直接對外發
      生效力，且被告亦應受其拘束而適用之。
   2、查原告所有系爭車輛，於前揭時、地行駛於非開放通行之
      路肩路段，經民眾於7 日內檢具行車紀錄器錄影影像向警
      察機關提出檢舉，嗣經內政部警政署國道公路警察局第九
      公路警察大隊木柵分隊於110 年1 月22日填製內政部警政
      署國道公路警察局國道警交字第ZIB000000 號舉發違反道
      路交通管理事件通知單對系爭車輛之車主（即原告）予以
      舉發，記載應到案日期為110 年3 月8 日前，並移送被告
      處理，原告於110 年1 月27日透過「交通違規申訴」系統
      表明為實際駕駛人並陳述不服舉發，復於110 年5 月5 日
      填具「新北市政府交通事件裁決處交通違規案件陳述書」
      陳述不服舉發等情，業如前述，則被告據之認系爭車輛經
      駕駛而有「行駛快速公路違規使用路肩」之違規事實，乃
      以原處分裁處系爭車輛之車主（即原告）前揭處罰內容，
      觀諸前開規定，依法洵屬有據。
   3、雖原告執前揭情詞而為主張；惟查：
      違規地點之路肩劃設，核屬清楚易辨，於下雨之夜間亦然
      ，此有前揭行車紀錄器錄影擷取畫面足憑，則原告自難諉
      為不知，是縱使系爭車輛係由2 車道匯入僅1 車道之匝道
      ，原告仍應循序合法行駛，非可圖一己之便，因爭道而恣
      意違規行駛路肩，是原告對於違規行駛路肩之事實，乃係
      明知並有意使其發生者，核屬故意而具備責任條件。
（四）本件未依原告所指違反道路交通管理事件統一裁罰基準及
      處理細則第12條第1 項第8 款之規定施以勸導，免予舉發
      ，並無違法：
   1、按違反道路交通管理事件統一裁罰基準及處理細則（依道
      路交通管理處罰條例第92條第4 項規定訂定）第12條第1
      項第8 款規定：「行為人有下列情形之一，而未嚴重危害
      交通安全、秩序，且情節輕微，以不舉發為適當者，交通
      勤務警察或依法令執行交通稽查任務人員得對其施以勸導
      ，免予舉發：八、駕駛汽車在交通管制設施變換之處所，
      致無法即時依變換後之設施指示行駛。」。
   2、查原告無非係以「轉匝道時正值交通號誌變號，但左後方
      車輛與原告爭相進入匝道，造成原告無法駛入主線車道」
      一節而主張有前開規定所指之情形；惟依本件違規事實以
      觀，原告所述情事顯與上開規定不符，是本件舉發自無原
      告所指之違誤。
（五）本件判決基礎已經明確，兩造其餘的攻擊防禦方法及訴訟
      資料（含原告所提光碟）經本院斟酌後，核與判決結果不
      生影響，無一一論述及再予調查之必要，一併說明。
（六）本件第一審裁判費為300 元，所以確定第一審訴訟費用額
      為300 元，由原告負擔。
六、結論：原處分並無違誤，原告訴請撤銷為無理由，應予駁回
    。
中    華    民    國   110    年    10    月    28    日
                  行政訴訟庭  法  官  陳鴻清
一、上為正本係照原本作成。
二、如不服本判決，應於判決送達後20日內，向本院提出上訴狀
    並表明上訴理由（原判決所違背之法令及其具體內容或依訴
    訟資料可認為原判決有違背法令的具體事實），其未載明上
    訴理由者，應於提出上訴後 20 日內向本院補提理由書（上
    訴狀及上訴理由書均須按他造人數附繕本，如未按期補提上
    訴理由書，則逕予駁回上訴），並應繳納上訴裁判費新臺幣
    750 元。
                              書記官  李玉秀      
中    華    民    國   110    年    10    月    28    日